【裁判字號】    99,交聲,590
【裁判日期】    991125
【裁判案由】    聲明異議
【裁判全文】
臺灣嘉義地方法院交通事件裁定         99年度交聲字第590號
原處分機關  交通部公路總局嘉義區監理所嘉義市監理站
異  議  人  楊義光
即受處分人
上列受處分人因違反道路交通管理處罰條例案件，對於交通部公
路總局嘉義區監理所嘉義市監理站民國99年10月19日所為之裁決
（嘉監義裁字第裁76-Z00000000號裁決書），聲明異議，本院裁
定如下：
    主  文
原處分關於罰鍰新臺幣肆萬玖仟伍佰元部分撤銷。
前項撤銷部分，楊義光汽車駕駛人駕駛汽車，經測定酒精濃度超
過規定標準，處罰鍰新台幣貳萬玖仟伍佰元。
    理  由
一、原處分機關略以：本件受處分人楊義光於民國98年9月21日
    7時36分許，駕駛車牌號碼7R-8645號自用小貨車，在嘉義縣
    竹崎鄉○道○號○路北上292公里處，經警實施吐氣酒精濃
    度檢測，因酒精濃度超過規定標準（酒精呼氣濃度達每公升
    0.69毫克），經內政部警政署國道公路警察局第八警察隊當
    場舉發，該站遂於99年10月19日以嘉監義裁字第裁76-Z0000
    0000號裁決書，依道路交通管理處罰條例第35條第1項第1款
    、第24條第1項第2款之規定，裁處受處分人罰鍰新臺幣（下
    同）49,500元，吊扣駕駛執照1年，及施以道安講習，逾期
    則依違反道路交通管理事件統一裁罰標準表及裁決書處罰主
    文裁處，於法並無不合。
二、本件受處分人異議意旨略以：本人已經緩起訴處分，指定向
    臺灣更生保護會嘉義分會支付20,000元緩起訴處分金，基於
    一事不兩罰，請撤銷罰鍰49,500元之處分等語。
三、按汽車駕駛人飲用酒類或其他類似物後，其吐氣所含酒精濃
    度超過每公升0.25毫克，不得駕車；駕駛汽車經測試檢定酒
    精濃度超過標準，處汽車駕駛人罰鍰15,000元以上60,000元
    以下，並當場移置保管該汽車及吊扣駕駛執照1年，及應接
    受道路交通安全講習，道路交通安全規則第114條第2款、道
    路交通管理處罰條例第35條第1項第1款、第24條第1項第2款
    分別定有明文。又檢察官依刑事訴訟法第253條之2第1項第4
    款規定為緩起訴處分，命被告向公益團體捐款者，被告係履
    行檢察官為緩起訴處分命令，性質上自屬處分金；且依刑事
    訴訟法第253條之2第2項規定命被告捐款之金錢給付命令，
    並得為民事強制執行名義。是檢察官命令被告為捐款之金錢
    給付，此等命令雖非刑罰，但仍是一種特殊的處遇措施，會
    產生未經裁判即生終局處理案件之實質效果，亦即性質上已
    係實質的制裁，造成被告財產減少的影響，從而緩起訴處分
    向公益團體捐款所為之處分命令於確定後，性質上應係類似
    刑事確定裁判所科處之罰金刑，被告即係履行檢察官為緩起
    訴處分命令，與受刑事處罰無異。且行政罰法第26條第1項
    僅規定「依刑事法律處罰之」，並未明定應依刑法第33條、
    第34條所定主從刑罰之種類科罰，檢察官命令被告捐款之金
    錢給付即係依刑事訴訟法第253條之2第1項第4款規定所為，
    自與行政罰法第26條第1項「依刑事法律處罰之」之規定，
    尚無扞格之處。參酌大法官解釋釋字第503號所揭示：違反
    作為義務之行為，同時構成漏稅行為之方法而處罰種類相同
    者，如從其一重處罰已足達成行政目的時，即不得再就其他
    行為併予處罰，始符憲法保障人民權利之意旨，並未排除因
    前揭刑事處罰偏低所產生不合理之流弊而特別立法補繳差額
    之情形（臺灣高等法院臺南分院98年度交抗字第62號、第71
    號、第75號裁定可資參照）。
四、經查：
  (一)本件受處分人楊義光於98年9月21日7時36分許，駕駛車牌號
    碼7R-8645號自用小貨車，在國道三號北上292公里處，經警
    實施吐氣酒精濃度檢測，因酒精濃度超過規定標準（酒精呼
    氣濃度達每公升0.69毫克），經內政部警政署國道公路警察
    局第八警察隊當場舉發等情，為受處分人所不爭執，並有舉
    發違反道路交通管理事件通知單、酒精濃度檢測單各1份附
    卷可稽，足認受處分人確有上揭違規事實。且受處分人因上
    開違規行為，另涉犯刑法第185條之3之公共危險罪，經臺灣
    嘉義地方法院檢察署檢察官於98年10月15日以98年度偵字第
    7449號為緩起訴處分確定，緩起訴處分期間1年，受處分人
    應於緩起訴處分確定後3個月內，向臺灣更生保護會嘉義分
    會支付20,000元，於99年10月14日期滿未據撤銷乙節，有上
    開緩起訴處分書、臺灣高等法院被告全國前案紀錄表各1份
    在卷可參。
  (二)本件受處分人上開酒後駕車之公共危險行為，經檢察官依刑
    事訴訟法第253條之2第1項第4款規定為緩起訴處分，並命受
    處分人向公益團體捐款，受處分人係履行檢察官為緩起訴處
    分命令，此等命令名義上雖非刑罰，但仍是一種特殊處遇措
    施，造成受處分人之財產減少，性質上亦屬干預人民自由之
    處分，與刑事制裁無異，實質上為刑事處罰。故檢察官為緩
    起訴處分並命向公益團體捐款者，其捐款解釋上亦屬道路交
    通安全管理處罰條例第35條第8項所規定之罰鍰，監理機關
    雖不得再為行政裁處，惟若行為人所支付之緩起訴處分金，
    未達道路交通管理處罰條例第92條第3項所定最低罰鍰基準
    規定者，依該條例第35條第8項之規定，即須補繳不足最低
    罰鍰之部分，始為適法。參諸違反道路交通管理事件統一裁
    罰基準表之規定，對於駕駛人駕駛自用小客車，而其吐氣所
    含酒精濃度超過每公升0.55毫克以上，其最低應納罰鍰之數
    額為49,500元。本件受處分人在刑事部分，業經檢察官為緩
    起訴處分，並經檢察官命向公益團體捐款20,000元，顯不足
    49,500元之最低罰鍰，自應依道路交通管理處罰條例第35條
    第8項規定，就受處分人所繳納不足最低罰鍰基準額之部分
    裁處罰鍰，即應於扣除上開20,000元後，處以29,500元罰鍰
    ，原處分機關漏未斟酌及此，就本件裁罰之罰鍰部分，遽對
    受處分人裁處49,500元，尚有未洽。
五、綜上所述，本件受處分人確有酒後駕車酒精濃度超過規定標
    準之違規行為，惟原處分機關疏未將受處分人因本件經檢察
    官緩起訴處分而向公益團體繳納捐款之20,000元部份予以扣
    除，因而裁處受處分人罰鍰49,500元，容有未洽，是受處分
    人異議有理由，自應由本院將原處分撤銷，另為主文第2項
    之諭知。
六、據上論斷，應依道路交通管理處罰條例第87條第2項，道路
    交通案件處理辦法第20條前段，裁定如主文。
中    華    民    國    99    年    11    月    25    日
                    交通法庭  法  官  卓春慧
上列正本證明與原本無異。
如不服本裁定，應於裁定送達後5日內向本院提出抗告狀（應附
繕本）。
中    華    民    國    99    年    11    月    25    日
                              書記官  李玫娜

司法院資訊處製作；財團法人民間司法改革基金會備份。
